臺灣臺南地方法院臺南簡易庭民事判決
110年度南小更一字第2號
原      告  金禾千  
被      告  吳信模  
上列當事人間請求侵權行為損害賠償事件，本院於民國111年1月
18日言詞辯論終結，判決如下：
    主  文
原告之訴駁回。
訴訟費用新臺幣1000元由原告負擔。
    事實及理由
一、本件原告未於言詞辯論期日到場，核無民事訴訟法第386條
    各款所列情形，爰依被告之聲請，由其一造辯論而為判決。
二、原告主張：兩造於民國107年6月21日相識後，原本稱兄道弟
    ，原告從未向他人表示自己曾為戰鬥機飛官，不知何故，被
    告突然每天在臉書上發文原告是「假飛官」等言論，抹黑、
    造謠、攻擊原告之人格，破壞原告之名譽，晝夜無休，迄今
    已1年有餘。被告於108年6月1日至108年6月30日在其臉書上
    發文如附表一所示57則言論（下稱系爭言論），致使公眾不
    明究理，對原告之人格產生負面評價，侵害原告之名譽權，
    使原告飽受長期精神煎熬、折磨，受有精神上痛苦。依民法
    第184條第1項前段及第195條之規定，請求被告賠償精神慰
    撫金共新臺幣（下同）9萬9000元等語。並聲明：被告應給
    付原告9萬9000元，及自起訴狀繕本送達翌日起至清償日止
    ，按週年利率百分之5計算之利息。
三、被告則以：兩造間之爭議，被告所述皆屬實情，並非惡意捏
    造，原告在別人介紹他是飛官時，明可輕易當眾否認，卻選
    擇點頭默認自己是飛官，以不作為詐欺手法誤導群眾，在原
    告爆發假飛官紛爭時，自己並未出面澄清，當時大家都期待
    原告可以拿出證明來駁斥假飛官紛爭，此事件純係原告刻意
    誤導群組成員在先，而惹來假飛官稱號，原告並無名譽受損
    之情形等語（詳如附表二）。並聲明：原告之訴駁回。
四、按因故意或過失不法侵害他人之名譽權，應負損害賠償責任
    。又「名譽」係指人之品德、名聲、信譽或其他人格的價值
    ，受到來自社會客觀的評價之謂，是名譽有無受到侵害，應
    以社會上對其之評價是否有受到貶損為斷。是名譽權之侵害
    ，須行為人故意或過失抑貶他人之社會評價而不法侵害他人
    之名譽，且具有違法性、歸責性，並不法行為與損害間有相
    當因果關係，始成立侵權行為。又言論自由及名譽均為憲法
    所保障之基本權利，旨在促進政治民主與社會之健全發展，
    維護個人主體性及人格完整性，自應兼籌並顧，相互調和，
    以實現多元社會之價值與維持人性之尊嚴。苟行為人所陳述
    之事實雖損及他人之社會評價而侵害他人名譽，然如能證明
    其為真實，或雖不能證明為真實，但依其所提證據資料，足
    認行為人已盡其合理查證義務而有相當理由確信其為真實者
    ，即難謂具有違法性，而令負侵權行為損害賠償責任。至行
    為人就其陳述之事實是否已盡合理查證之義務，應依事件之
    特性，參酌行為人之身分、陳述事實之時地、查證事項之時
    效性及難易度、被害法益之輕重、與公共利益之關係、資料
    來源之可信度等因素加以綜合考量判斷。且在民主多元之社
    會，對於公眾人物或公共事務發表言論，或對於可受公評之
    事項為評論，其違法性之判斷，應依法益權衡原則及比例原
    則，就行為人行為之態樣、方式及言論之內容與社會公益加
    以衡量，視其客觀上是否違反現行法秩序規範所預設之價值
    （即民主多元社會中有關言論自由之保障與名譽權之保護取
    捨間之價值判斷）而定。而言論可分為「事實陳述」及「意
    見表達」，前者有真實與否之問題，具可證明性，行為人應
    先為合理查證，且應以善良管理人之注意義務為具體標準，
    並依事件之特性分別加以考量，因行為人之職業、危害之嚴
    重性、被害法益之輕重、防範避免危害之代價、與公共利益
    之關係、資料來源之可信度、查證之難易等，而有所不同；
    後者乃行為人表示自己之見解或立場，屬主觀價值判斷之範
    疇，無真實與否可言，行為人對於可受公評之事，如未使用
    偏激不堪之言詞而為意見表達，可認係善意發表適當評論者
    ，不具違法性，非屬侵害他人之名譽權，即不負侵權行為之
    損害賠償責任。經查：
　㈠原告主張被告在其臉書發文如附件所示57則之系爭言論，固
    據提出系爭言論臉書截圖為證（內容詳如附表二），復為被
    告所自認，惟以前揭情詞置辯。依上揭說明，被告是否構成
    不法侵害原告之名譽權，應審究其發表之系爭言論是否真實
    ，或依其所提證據資料，其是否有相當理由確信為真實，如
    被告能證明為真實或主要事實相符，或雖不能證明系爭言論
    內容為真實，但依其所提證據資料，足認其有相當理由確信
    為真實者，即不能認係不法侵害他人之名譽。
　㈡經本院調閱台灣台南地方檢察署109年度偵字第766號（下稱
    偵卷）、台灣台南地方檢察署108年度他字第2261號（下稱
    他字卷）被告被訴妨害名譽罪刑事偵查卷證資料結果：
　　⒈訴外人李梅青在偵查中提出經財團法人海峽交流基金會認
      證之公證書記載：「金禾千于2017年7月底跟隨電影航拍
      師鐵漢進入電影《真．三國無雙》劇組，當時他只是去觀摩
      。他以"台灣空軍Ｆ16戰鬥機飛行員，退役一年"介紹自己
      。同時自稱是"台灣對美導彈採購簽署官員"，因為功高蓋
      主，被上司排擠打壓，忍辱負重到退役軍齡憤然退役，對
      我展開熱烈的追求。…他在跟我交往期間，偷竊我ＱＱ相冊
      裡在好萊塢電影《環太平洋2》劇組的生活環境照片，挑出
      沒有我在內的照片在臉書公開炫耀。我發現後質問他，他
      馬上說是為了宣傳自己的經歷，為自己增加在航拍界的聲
      望。我當時質問他為什麼不經過我同意？他馬上就答應刪
      除臉書。後來我才知道，他在台灣還一直宣傳自己是"好
      萊塢電影航拍大師"。我要求刪除臉書是為了電影保密條
      約。而我一直被蒙在鼓裡，選擇原諒了他，把他的簡歷投
      給大陸我認識的製片人製片經理，為他謀取電影航拍的機
      會。」等語（偵卷24頁）。
　　⒉被告在該偵查案件中提出自己與訴外人許榮祥對話截圖內
      容所載：「（許榮祥）他飛官的身分要證實應該也不難，
      但如果連張照片或什麼證都沒有，豈不是詭異？他只給我
      看過飛行員體檢報告，但那不代表什麼，我去拍貝克漢我
      也不用嚷嚷什麼吹噓自己多屌，其實我是拍他第二次了。
      他曾貼過環太平洋2的拍攝現場，那是偷我們劇組裡曾經
      在環2現場擔任醫生的人的圖片。但是他發文變成是他受
      邀去參與拍攝，還說保密很緊，他的名字被歸類到某團隊
      所已找不到。最近幾個月還自稱為好萊塢電影航拍師」等
      語（偵卷186頁）。
　　⒊被告提出其與訴外人李蒲對話截圖所載：「（被告）坦白
      說，我沒有看過他和戰鬥機的合照。（李蒲）他不是飛行
      員啦。（被告）他說的好萊塢電影拍攝工作人員名單沒有
      他。蛤！他不是Ｆ16戰鬥機駕駛員！我有朋友在好萊塢，
      查不到任何他的資料。（李蒲）應該不是，他又沒在空官
      念書。（被告）他說你是他的戰鬥機教官ㄟ。（李蒲）我
      不是！我自己也沒說我是戰鬥機教官啊！這點我要說清楚
      喔。在空軍並不是每一個人都是飛行員，你說對吧！（被
      告）是他自己說的。（李蒲）這期間應該誤會很大」等語
      （他字卷141頁）。
　　⒋原告與謝輝之對話紀錄記載「（原告）我看到合同了，我
      ，我感覺很抱歉，而且我也不知道。之前有簽啊，你有跟
      片商簽保密協議，我如果知道的話，我是絕對打死不會。
      這樣子公開那一段的。我很抱歉。（謝輝）你覺得製片公
      司會看這個嗎？現在事實就是視頻是你外洩，問題在於你
      。你不把視頻外洩怎麼會有今天這些事，你歲數比我大見
      識按說應該比我多吧，你畢竟是軍人退役，這些保密協議
      應該懂吧！這件事你讓我很為難，我辛辛苦苦積鑽的名譽
      全部毀你這了。（原告）影片並無外流，皆是吳先生誇大
      說詞，這是3個月前發生的事，直至今日亦無任何網路討
      論。我只有傳給他，並無公開，臉書亦設定好友閱讀權限
      。…（謝輝）是吳洋舉報的嗎？（原告）對，消息全由他
      一人發出，我也只給過他。（謝輝）你把他電話微信給我
      ，這件事只有他能解決。（原告）當時的情況是我倆關係
      非常好。（謝輝）要不然這件事情鬧大我會很麻煩。（原
      告）請告知電影公司，吳先生應與本人現正由刑事告訴糾
      紛，因此利用本人與他于關係良好時之私下對談誇大解釋
      為散布電影，實為不實指控，我已進入司法程序，諒電影
      公司勿因一人之言論而左右視聽。以下兩分文件切勿（千
      千萬萬）外傳，這會影響我官司的進行，但可對電影公司
      為佐證之用」等語（偵卷39-40頁）。
　　⒌原告於其所有臉書頁面發文所載：「一落地，接駁司機已
      在機場等侯，直奔下塌旅館。老外的安排真的很夠意思。
      之前相處了一年，建立了深厚的革命情感，而且很慷慨的
      今日早晨，驅車前往附近的小機場，拉出他的私人飛機載
      我在天空繞了兩圈，兩次起降後，便問我：五邊參考點，
      記起來了嗎，我回clear，接著他告訴我飛機的最低失速
      速度！在一臉疑惑之餘，隨後丟出一句話：交給你了…，
      人就開機門走下飛機，背並著我揮揮手離開…（笑臉貼圖
      ）」，並上傳自己坐在飛機駕駛艙之照片，又在該貼文下
      方留言：「哈，我們這一夥都是會飛的，只是不同機型…
      」（他字卷138頁），足見被告抗辯原告對外自稱其為「
      國軍戰鬥機退役飛官」、「好萊塢空拍攝影師」，並非毫
      無根據。另參酌原告於刑事案件偵查中自陳：我是航拍師
      ，有拍電影、拍廣告，也有教授無人機課程等語（偵卷16
      7-168頁）。
　　⒍綜觀上開事證，被告質疑原告不具飛官身分或好萊塢空拍
      攝影師，顯係其來有自，尚非全無所本。被告本於客觀事
      證及其與原告相處之個人親身經歷，主觀上認定原告就其
      自稱為空軍退役戰鬥機飛官、好萊塢空拍攝影師一事，有
      與事實不符或隱瞞之情形，而於自己臉書上發文系爭言論
      時，有相當理由確信其言論為真實，參諸前揭說明，無論
      被告所言與事實是否相符，均不能令其負侵權行為之損害
      賠償責任。況被告之系爭言論對於原告之批判評論，屬敘
      述原告主觀上感受，且非毫無根據之污衊謾罵，尚屬意見
      表達得容許之範圍，縱原告主觀上感覺其人格受到貶抑，
      亦不能認被告發表之系爭言論有何貶損原告之社會評價而
      不法侵害其名譽。準此，原告主張被告侵害其人格權，並
      請求被告賠償精神慰撫金9萬9000元，於法難認有據，不
      應准許。
五、綜上所述，參酌被告在刑事案件偵查中所提證據資料，足認
    其於臉書上發表系爭言論時，有相當理由確信其所為事實陳
    述為真實，其基於該事實所為之意見表達，尚難謂係不法侵
    害原告之名譽權。從而，原告依民法第184條第1項前段、第
    195條第1項之規定，請求被告給付9萬9000元，及自起訴狀
    繕本送達翌日起算之法定遲延利息，為無理由，應予駁回。
六、訴訟費用負擔之依據：民事訴訟法第78條。
中　　華　　民　　國　　111 　年　　1 　　月　　27　　日
                  臺灣臺南地方法院臺南簡易庭
                                  法  官  蔡雅惠
以上正本係照原本作成。
如不服本判決，應於送達後廿日內，向本院提出上訴狀並表明上
訴理由（依民事訴訟法第四百三十六條之二十四第二項之規定，
對於小額程序之第一審判決提起上訴，非以其違背法令為理由，
不得為之），如於本判決宣示後送達前提起上訴者，應於判決送
達後廿日內補提上訴理由書（須附繕本）。如委任律師提起上訴
者，應一併繳納上訴裁判費。
中　　華　　民　　國　　111 　年　　1 　　月　　27　　日
                                  書記官  黃稜鈞